臺灣新竹地方法院民事裁定  
111年度消債更字第56號
聲  請  人  
即債務人    楊家翌  


代  理  人  方浩鍵律師

複代理人    翁嘉璟  


相  對  人  
即債權人    台新國際商業銀行股份有限公司


法定代理人  吳東亮  
相  對  人  
即債權人    安泰商業銀行股份有限公司


法定代理人  丁予康  


相  對  人  
即債權人    合迪股份有限公司

法定代理人  陳鳳龍  


相  對  人  
即債權人    王天俊即富比士當舖

上列當事人因消費者債務清理事件聲請更生，本院裁定如下：
    主  文
更生之聲請駁回。
聲請費用由聲請人負擔。
    理  由
一、按債務人不能清償債務或有不能清償之虞者，得依本條例所
    定更生或清算程序，清理其債務。消費者債務清理條例（下
    稱消債條例）第3 條定有明文。所謂「不能清償」，指債務
    人因欠缺清償能力，對已屆期之債務，全盤繼續處於不能清
    償之客觀經濟狀態者而言。又所謂「不能清償之虞」，係指
    依債務人之清償能力，就現在或即將到期之債務，有不能清
    償之蓋然性或可能性而言。易言之，債務人之狀態如置之不
    理，客觀上得預見將成為不能清償之情形而言，此將來發生
    不能清償之事實，不必達到高度之確信。至於債務人之清償
    能力，則包括財產、信用及勞力（技術），並不以財產為限
    ，必須三者總合加以判斷仍不足以清償債務，始謂欠缺清償
    能力而成為不能清償。債務人之清償能力係處於流動性狀態
    ，聲請時與法院裁定時之清償能力未必一致，應以法院裁定
    時為判斷基準時。
二、本件聲請意旨略以：聲請人前有不能清償債務之情事，而積
    欠債務總額新臺幣（下同）2,882,000元（見本卷第121頁）
    ，並於民國（下同）111年3月間向最大債權銀行即安泰商業
    銀行股份有限公司聲請債務前置協商，最大債權銀行提出分
    102期，利率8.23%，每期還款8,053元之協商還款方案，惟
    前置協商不成立（見本卷第43頁），聲請人於111年5月16日
    具狀向本院請求裁定准許更生等語。
三、經查：
㈠、聲請人前開主張，有前置協商不成立通知書附於本案卷內可
    佐（見本卷第43頁），堪認聲請人已依消債條例之規定聲請
    前置協商未能成立，是以，聲請人據以聲請更生，本院自應
    綜合聲請人目前全部收支及財產狀況，評估是否已不能維持
    符合人性尊嚴之最基本生活條件，而有「不能清償或不能清
    償之虞」等情。
㈡、聲請人陳報自110年3月2日起任職於史帝未來科技有限公司擔
    任客服工程師，每月收入約52,000元，並提出在職證明書、
    110年12月至110年1至5月薪資表等件在卷為證（見本卷第12
    5-137頁），依上開薪資明細表可知聲請人每月均遭強制執
    行扣薪，惟本院審酌債權人於強制執行程序所扣押之薪資，
    債務人雖無處分之權利，然已生清償債務之效力，而使債務
    人享有債務總額減少之利益，故認前開扣押部分之薪資仍應
    列入其收入總額，是以聲請人每月收入，包含強制執行扣薪
    、均分後之年終獎金、勞動節獎金、端午節獎金，合計約59
    ,451元【計算式：（50,124元＋53,924元＋50,124元＋50,124
    元＋50,624元＋52,124元）÷6＋年終（15,600元＋47,726元）÷1
    2＋勞動節獎金5,000元÷12＋端午31,000元÷12】，則本院即以
    前開核算聲請人每月收入59,451元，作為計算聲請人目前償
    債能力之依據。又據聲請人主張其每月生活開銷為：生活費
    15,000元、房屋租金6,000元、其他費用3,000元（如水電費
    、電話費、健保費及醫療費等），總計：24,000元（見本院
    卷第21頁），並提出房屋租賃契約書在卷供參（見本卷第15
    3頁）。惟按債務人必要生活費用，以最近一年衛生福利部
    或直轄市政府所公告當地區每人每月最低生活費1.2倍定之
    ，消債條例第64條之2第1項定有明文，且上開每人每月最低
    生活費已包含食衣住行育樂醫療雜支等費用在內，即已包含
    聲請人上開所主張之支出項目，聲請人既欲以更生程序清理
    債務，當撙節開支、盡力清償，而非維持過去之慣常生活，
    是聲請人其個人必要支出，應以臺灣省111年每人每月必要
    生活費17,076元為準（111年每月生活所必需〈必要生活費用
    〉數額一覽表，本卷第169頁），逾此部分均屬不能准許，則
    本件聲請人每月生活必要支出為17,076元，洵堪認定。
㈢、從而，聲請人主張無法負擔債務等語，以其每月收入約59,45
    1元，扣除每月必要生活支出17,076元，尚有餘額42,375元
    可供清償，顯可負擔最大債權銀行提出分102期，利率8.23%
    ，每期還款8,053元之協商還款條件（見本卷第43頁），且
    參酌債權人陳報聲請人現積欠之債務總額約為2,308,007元
    ，此有債權人之陳報狀在卷可憑（見本卷第81、83、85、10
    1頁），以其目前每月所得餘額42,375元所計算，僅須4年多
    即可清償完畢（計算式：2,308,007元÷42,375元÷12個月＝4.
    54年），難認債務人有不能清償債務或有不能清償之虞情形
    。本院衡以聲請人之收入財產、工作勞力及生活費用支出等
    狀況，聲請人應無不能履行清償債務之情事存在，是聲請人
    陳稱無法負擔債務之清償，並不足採。
四、從而，聲請人既有收入來源，雖其目前資產尚不足一次清償
    其所負債務，惟衡諸其為77年次，現年34歲（見本卷第45頁
    ），距法定強制退休年齡65歲，尚約有31年。是本院依聲請
    人之收入及支出狀況，暨其之年齡及仍可工作而有所得收入
    之年數尚久，聲請人實應於能力範圍內，盡力工作、撙節開
    支以清償債務，方符合消債條例兼顧保障債權人公平受償及
    重建復甦債務人經濟生活之立法目的。綜上所述，本院認為
    聲請人主張其不能清償債務乙節，難認可採。本件客觀上既
    難認聲請人有不能清償債務或有不能清償之虞之情事存在，
    核與消債條例第3條所定要件不符，揆諸前開法律規定，聲
    請人本件更生之聲請，為無理由，應予駁回。　
中　　華　　民　　國　　111 　年　　11　　月　　8  　 日
                  民事第二庭    法　官　陳麗芬
以上正本係照原本作成。
如不服本裁定應於送達後10日內向本院提出抗告狀，並繳納抗告
費新臺幣1,000元。
中　　華　　民　　國　　111 　年　　11 　  月 　8  　 日
                                書記官  曾煜智